【裁判字號】    98,易,3677
【裁判日期】    981208
【裁判案由】    詐欺
【裁判全文】
臺灣臺中地方法院刑事判決              98年度易字第3677號
公  訴  人  臺灣臺中地方法院檢察署檢察官
被      告  丙○○
上列被告因詐欺案件，經檢察官提起公訴（98年度偵字第23600
號）被告於準備程序中就被訴事實為有罪之陳述，經告以簡式審
判之旨，並聽取意見後，本院合議庭裁定由受命法官獨任進行簡
式審判程序，判決如下：
    主    文
丙○○幫助意圖為自己不法之所有，以詐術使人將本人之物交付
，處拘役肆拾日，如易科罰金，以新臺幣壹仟元折算壹日。
    犯罪事實
一、丙○○因思籌措其父母親之醫藥費，雖得預見蒐集帳戶提款
    卡、密碼之真實姓名年籍均不詳之成年人，收購帳戶將供作
    為其所屬犯罪集團非法轉帳使用，或欲詐騙他人使之將款項
    匯入該帳戶後領取花用，致使被害人及偵查機關無從追查，
    而其發生並不違背其本意，竟仍基於幫助該成年人及其所屬
    詐欺犯罪集團成員詐欺取財之犯意，於民國98年7月8日，以
    新臺幣（下同）9000元之代價，將其於國泰世華商業銀行五
    權分行開立之帳號000000000000號帳戶存摺、提款卡及密碼
    ，販賣予該成年人，充作該成年人所屬犯罪集團轉向他人詐
    欺取財之工具。而該成年人及所屬之詐欺集團成員，基於共
    同意圖為自己不法所有之犯意聯絡，由詐欺集團之成年成員
    ，自98年7月13日上午11時起至同日下午1時許，在臺中市北
    區某地點，以不詳電話聯絡乙○○所使用之門號0000000000
    行動電話，佯稱為乙○○之友人「許豐政」，欲向乙○○借
    錢，請乙○○匯款至丙○○所有之上開帳戶，並留下以丁○
    ○（俟到案後另行審結）名義申辦之門號0000000000電話以
    供聯絡，致乙○○陷於錯誤，接續轉帳3萬元、3萬元及匯款
    8萬元至丙○○所有之上開帳戶內，旋遭提領一空。嗣乙○
    ○發覺有異，於翌日上午11時28分許報警處理，始知受騙。
二、案經臺中市警察局第一分局報請臺灣臺中地方法院檢察署檢
    察官偵查起訴。
    理    由
一、訊據被告丙○○對於上開犯罪事實坦承不諱，並經被害人乙
    ○○於警詢時指述綦詳，復有國泰世華商業銀行五權分行以
    98年8月18日98國世五權字第0980000138號函覆上開帳戶之
    開戶基本資料、交易明細資料及對帳單各1份、門號0000000
    000電話之通聯調閱查詢單1份、中國信託銀行自動櫃員機交
    易明細表2紙、大眾銀行國內匯款申請書暨取款憑條（代傳
    票）1紙、臺北縣政府警察局海山分局埔墘派出所受理各類
    案件紀錄表1紙、受理詐騙帳戶通報警示簡便格式表1紙、受
    理刑事案件報案三聯單1紙、內政部警政署反詐騙案件紀錄
    表1紙在卷可稽。按刑法上之故意，可分為直接故意與不確
    定故意（未必故意），所謂「不確定故意」，係指行為人對
    於構成犯罪之事實，預見其發生而其發生並不違背其本意者
    ，刑法第13條第2項定有明文。今日一般人至銀行或郵局開
    設帳戶並非難事，如非供犯罪之非法使用，衡情自無置自己
    名義帳戶不用，而出價取得他人帳戶使用之必要。又衡諸金
    融存款帳戶事關存戶個人財產權益之保障，除非本人或與本
    人親密關係者，難認有何理由可自由流通使用該存摺，而一
    般人均有妥為保管防阻他人任意使用之認識，縱因特殊情況
    偶有交他人使用之需，亦必然深入瞭解用途再行提供以使用
    ，方符常情。是無正當理由，將帳戶提供他人使用，客觀上
    足可預見其目的，係欲以該金融帳戶供作犯罪出入之帳戶或
    其他不法目的，否則應無隱匿自己名義帳戶而購買他人金融
    帳戶使用之必要。且邇來利用電話或報紙刊登廣告詐欺取財
    之犯罪類型層出不窮，該等犯罪多數均係利用人頭帳戶作為
    出入帳戶，並經媒體廣為披載，此應為一般人本於一般認知
    能力所易於意會者，被告係智力成熟之成年人，對此顯然知
    之甚詳。再者，該真實姓名年籍均不詳之成年人取得被告上
    開帳戶之存摺、提款卡、密碼後，確有交由不詳犯罪集團，
    利用被告之上開帳戶作為犯詐欺取財罪之出入帳戶，足見被
    告確有容任該不詳犯罪集團利用其販賣之上開帳戶犯詐欺取
    財罪之不確定故意。綜上所述，被告自白與事實相符，事證
    明確，其幫助詐欺取財之行為，洵堪認定。
二、按幫助犯之成立，主觀上行為人須有幫助故意，客觀上須有
    幫助行為，意即須對於犯罪與正犯有共同之認識，而以幫助
    之意思，對於正犯資以助力，而未參與實施犯罪之行為者而
    言（參照最高法院75年度臺上字第1509號、88年度臺上字第
    1270號判決意旨）。查收取被告上開帳戶存摺、提款卡、密
    碼之成年人及所屬之詐欺集團成員，利用被告之上開帳戶詐
    欺被害人，核其等係犯刑法第339條第1項詐欺取財罪。而被
    告將其所有上開帳戶存摺、提款卡、密碼交付予該成年人所
    屬詐欺集團使用，供該詐欺集團成員作為對被害人實行詐欺
    取財犯罪之取款工具，顯係基於幫助他人實行詐欺取財犯罪
    之犯意，且所為提供金融帳戶之行為，亦屬刑法詐欺罪構成
    要件以外之行為，是核被告所為，係犯刑法第30條第1項、
    刑法第339條第1項之幫助詐欺取財罪。又被告之行為僅止於
    幫助，爰依刑法第30條第2項規定，按正犯之刑減輕之。爰
    審酌被告提供上開帳戶供詐欺集團成員使用，助長詐欺集團
    財產犯罪之風氣，致本案被害人受騙而匯款，實為當今社會
    層出不窮之詐財事件所以發生之根源，造成社會互信受損，
    擾亂金融交易往來秩序，影響層面甚大，且亦因被告提供個
    人帳戶，致使執法人員難以追查該詐欺集團之真實身分，其
    行為殊屬不當，惟考量被告本身並未實際參與本案詐欺取財
    之犯行，責難性較小，犯罪動機及目的係為籌措其父母親之
    醫療費，犯後坦承犯行，態度良好，頗知悔悟等一切情狀，
    量處如主文所示之刑，並諭知易科罰金之折算標準，以示懲
    儆。
據上論斷，應依刑事訴訟法第273條之1第1項、第299條第1項前
段，刑法第339條第1項、第30條第1項前段、第2項、第41條第1
項前段，刑法施行法第1條之1第1項、第2項前段，判決如主文。
本案經檢察官甲○○到庭執行職務
中    華    民    國    98    年    12    月    8     日
                  刑事第三庭    法  官  周瑞芬
以上正本證明與原本無異。
如不服本判決應於收受判決後10日內向本院提出上訴書狀，並應
敘述具體理由；其未敘述上訴理由者，應於上訴期間屆滿後20日
內向本院補提理由書（均須按他造當事人之人數附繕本）「切勿
逕送上級法院」。
                                書記官  孫立文
中    華    民    國    98    年    12    月    8     日
附錄本案論罪科刑法條
刑法第339條第1項：
  意圖為自己或第三人不法之所有，以詐術使人將本人或第三人
  之物交付者，處5年以下有期徒刑、拘役或科或併科1千元以下
  罰金。


司法院資訊處製作；財團法人民間司法改革基金會備份。
